【裁判字號】    97,易,89
【裁判日期】    970125
【裁判案由】    詐欺
【裁判全文】
臺灣桃園地方法院刑事判決                97年度易字第89號
公  訴  人  臺灣桃園地方法院檢察署檢察官
被      告  乙○○
上列被告因詐欺案件，經檢察官聲請以簡易判決處刑（九十六年
度偵字第一四三一四號），本院認被告此部分不得以簡易判決處
刑（九十七年度桃簡字第一三七號），改依通常程序並判決如下
：
    主  文
本件管轄錯誤，移送於臺灣高雄地方法院。
    理  由
一、程序事項：：
    按檢察官聲請以簡易判決處刑之案件，經法院認為有刑事訴
    訟法第四百五十一條之一第四項但書之情形者，應適用通常
    程序審判之，刑事訴訟法第四百五十二條定有明文。查本件
    被告乙○○被訴詐欺一案，經本院認有刑事訴訟法第四百五
    十一條之一第四項但書第三款之情形，不宜以簡易判決處刑
    ，爰依刑事訴訟法第四百五十二條之規定，改依通常程序審
    判之，合先敘明。
二、公訴意旨略以：被告乙○○能預見提供自己帳戶存摺及提款
    卡供他人使用，可能為他人用於財產犯罪，具有幫助掩飾或
    藏匿他人進行詐欺等犯罪之可能性，竟以前開結果縱發生亦
    不違其本意，基於幫助他人犯詐欺罪之犯意，於民國九十二
    年三月二十八日下午四時許，在高雄市○○路與建工路口，
    以新臺幣（下同）二千元代價，將所申辦臺灣郵政高雄民狀
    郵局申請帳號000000-0號帳戶，交付某姓名年籍不詳之詐欺
    集團成員使用。嗣該取得被告乙○○所有上開帳戶之詐欺集
    團成員，意圖為自己不法之所有，以「假中獎、真詐財」方
    式，於如聲請簡易判決處刑書所載附表3 所示之時間，詐騙
    如附表3 所示告訴人，致如附表3 所示告訴人因而陷於錯誤
    ，將如附表3 所示金額，匯款至被告乙○○之上開帳戶內。
    嗣經附表3 所示告訴人查覺有異，始知受騙。因認被告乙○○涉有修正後刑法第三十條第一項、刑法第三百三十九第一
    項之幫助詐欺取財罪嫌等語。
三、按案件由犯罪地或被告之住所、居所或所在地之法院管轄，
    刑事訴訟法第五條第一項定有明文，而所謂犯罪地，參照刑
    法第四條之規定，解釋上自應包括行為地與結果地兩者而言
    （最高法院七十二年台上字第五八九四號判例意旨可資參照
    ）。依刑法第三百三十九條第一項之詐欺取財罪觀之，所謂
    犯罪地，自包括行為人施用詐術行為之地（行為地）及被詐
    欺人交付財物與行為人之地（結果地）。又按無管轄權之案
    件，應諭知管轄錯誤之判決，並同時諭知移送於管轄法院；
    管轄錯誤之判決，得不經言詞辯論為之，刑事訴訟法第三百
    零四條及第三百零七條亦分別定有明文。
四、經查：
  (一)本件起訴繫屬於本院時（即九十七年一月十六日），被告乙○○之住所自九十年十一月二十三日起至今均係在高雄市○○區○○里○鄰○○路十三巷五號，復未因案在本院轄區內
    之各監所執行一情，有本院收文章戳、司法院電子閘門戶役
    政連結作業系統被告個人基本資料、臺灣高等法院被告前案
    紀錄表及在監在押全國紀錄表等件在卷可稽，是本件繫屬於
    本院時，被告乙○○之住居所地、所在地均非本院轄區。
  (二)再者，依據公訴意旨所指被告乙○○涉犯幫助詐欺取財犯行
    ，被告乙○○係在高雄市民狀郵局開設帳戶，並於高雄市○○路與建工路口將上開郵局帳戶之存摺交付給某姓名年籍不
    詳之詐欺集團成員使用。又如附表3 所示之告訴人即被害人
    丙○○○、寅○○、子○○、壬○○、庚○○、己○○、卯
    ○○、辛○○、鐘金妹、戊○○、丑○○、癸○○、丁○○
    、甲○○、李美虹等人各自住所及受騙匯款之處所分別在高
    雄市、高雄市、高雄縣、高雄縣、高雄縣、南投縣、高雄縣
    、南投縣、南投縣、南投縣、南投縣、臺南縣、臺南縣、高
    雄市、臺南縣一節，此亦有前開告訴人即被害人丙○○○、
    寅○○、子○○、壬○○、庚○○、己○○、卯○○、辛○○、鐘金妹、戊○○、丑○○、癸○○、丁○○、甲○○、
    李美虹等人之司法院電子閘門戶役政連結作業系統被告個人
    基本資料及遷徙記錄資料等件在卷可憑。則依公訴人起訴之
    上開犯罪事實觀之，無論被告乙○○開設郵局帳戶、交付帳
    戶之存摺予某姓名年籍不詳之詐欺集團成員等行為，均係在
    高雄市。而告訴人即被害人丙○○○、寅○○、子○○、壬○○、庚○○、己○○、卯○○、辛○○、鐘金妹、戊○○
    、丑○○、癸○○、丁○○、甲○○、李美虹等人各自住所
    及受騙匯款之處所又分別係在高雄市、高雄市、高雄縣、高
    雄縣、高雄縣、南投縣、高雄縣、南投縣、南投縣、南投縣
    、南投縣、臺南縣、臺南縣、高雄市、臺南縣一節。依前開
    說明，此際被詐欺人業將該財物置於行為人可得收受、支配
    之程度，犯罪結果即已發生，自應認前揭匯款進入之郵局帳
    戶地點即為犯罪結果地，然上開犯罪結果地均非本院轄區。
    是就本件犯罪地而言，因被告乙○○涉犯幫助詐欺取財罪之
    犯罪行為地係在高雄市，犯罪結果地則各係在高雄市、高雄
    市、高雄縣、高雄縣、高雄縣、南投縣、高雄縣、南投縣、
    南投縣、南投縣、南投縣、臺南縣、臺南縣、高雄市、臺南
    縣境內，核其犯罪地均與本院所管轄之桃園縣市無涉。
  (三)綜上所述，本件被告乙○○之住所地、所在地、犯罪行為地
    及結果地，顯均非在本院管轄之範圍內，且遍觀全卷，尚查
    無任何由本院取得管轄權之情形存在，則本件本院實無管轄
    權，揆諸前揭說明，公訴人就被告乙○○上開被訴部分向本
    院提起公訴，自有未合，爰不經言詞辯論，逕為諭知管轄錯
    誤之判決，並移送於有管轄權之臺灣高雄地方法院。
據上論斷，應依刑事訴訟法第四百五十二條、第三百零四條、第
三百零七條，判決如主文。
中    華    民    國    97    年    1     月    25    日
                        臺灣桃園地方法院刑事第十庭
                           審判長法  官  江  德  民
                                 法  官  蘇  昌  澤
                                 法  官  林  家  賢
上正本證明與原本相符。
如不服本判決，應於送達後十日內向本院提出上訴狀（須附繕本
）。
                                 書記官  常毓生
中    華    民    國    97    年    1     月    29    日
聲請簡易判決處刑書所載附表3：
被告乙○○高雄民狀郵局帳號000000-0號帳戶以「假中獎、真詐
財」詐騙告訴人一覽表
┌───┬────┬──────────────────┐
│編號  │告訴人  │ 受騙時間及匯款金額                 │
├───┼────┼──────────────────┤
│ 1    │丙○○○│92年4月4日匯款4,998元。             │
├───┼────┼──────────────────┤
│ 2    │寅○○  │92年4月5日匯款4萬1,234元。          │
├───┼────┼──────────────────┤
│ 3    │子○○  │92年4月7日匯款1萬9,988元。          │
├───┼────┼──────────────────┤
│ 4    │壬○○  │92年4月7日匯款3,123元。             │
├───┼────┼──────────────────┤
│ 5    │庚○○  │92年4月7日匯款5,432元。             │
├───┼────┼──────────────────┤
│ 6    │己○○  │92年4月8日匯款1萬8,998元。          │
├───┼────┼──────────────────┤
│ 7    │卯○○  │92年4月8日匯款2元。                 │
├───┼────┼──────────────────┤
│ 8    │辛○○  │92年4月8日匯款328元。               │
├───┼────┼──────────────────┤
│ 9    │辰○○（│92年4月8日匯款9萬9,899元。          │
│      │公訴意旨│                                    │
│      │誤載為鍾│                                    │
│      │金妹）  │                                    │
├───┼────┼──────────────────┤
│ 10   │戊○○  │92年4月9日匯款1萬8,993元。          │
├───┼────┼──────────────────┤
│ 11   │丑○○  │92年4月9日匯款6,988元。             │
├───┼────┼──────────────────┤
│ 12   │癸○○  │92年4月9日匯款4,998元。             │
├───┼────┼──────────────────┤
│ 13   │丁○○  │92年4月11日匯款3,212元。            │
├───┼────┼──────────────────┤
│ 14   │甲○○  │92年4月11日匯款3筆合計12萬4,590元。 │
├───┼────┼──────────────────┤
│ 15   │李美虹  │92年4月11日匯款1萬2,998元。         │
└───┴────┴──────────────────┘


司法院資訊處製作；財團法人民間司法改革基金會備份。
